臺灣板橋地方法院民事判決　93年度訴字第168號
原　　　告　廣紀金屬工業有限公司
法定代理人　甲○○
被　　　告　乙○○
　　　　　　　　　　　　一樓
　　　　　　　　　　　送達處.
　　　　　　丙○○
上列當事人間請求侵權行為損害賠償事件，經刑事庭移送前來（
91年度附民字第474 號），並於本院為訴之追加，於中華民國94
年1 月25日言詞辯論終結，判決如左：
    主    文
被告應連帶給付原告新臺幣壹佰伍拾玖萬零參佰陸拾壹元，及自
民國93年10月17日起至清償日，按年息百分之五計算之利息。
訴訟費用被告連帶負擔。
本判決第一項於原告以新台幣伍拾萬元供擔保後，得假執行。
   事實及理由
壹、程序上之理由
一、本件被告乙○○、丙○○均經合法通知，未於言詞辯論期日
    到場，核無民事訴訟法第386 條所列各款情形，爰依原告之
    聲請，由其一造辯論而為判決。
二、訴狀送達後，原告不得將原訴變更或追加他訴，惟不甚礙被
    告之防禦及訴訟之終結者。或被告於訴之變更或追加無異議
    ，而為本案之言詞辯論者，視為同意變更或追加。民事訴訟
    法第255 條第1 項第7 款、第2 項分別定有明文。原告起訴
    請求被告乙○○應連帶給付新台幣（下同）1,593,748 元，
    嗣因被告乙○○與丙○○為共同侵權行為人，嗣於93年8 月
    13日具狀追加被告丙○○，並於94年1 月25日日言詞辯論期
    日減縮訴之聲明為1,590,361 元，被告並未到庭爭執，且無
    礙於本件訴訟終結，核無不合，應予准許。
貳、實體上之理由
一、原告起訴主張
 （1）乙○○與丙○○二人為夫妻，共同經營設於臺北縣泰山鄉
      ○○路一八三之二號「順利昌金屬工業有限公司」（下稱
      順利昌公司），順利昌公司所營事業項目包括面板、鋁板
      、機箱、把手、鋁擠型、散熱片、鋁面板、鋁箱外箱、鋁
      把手之製造加工買賣業務、精密模型之製造買賣業務及金
      屬表面處理之業務，丙○○負責順利昌公司對外接洽業務
      事宜，乙○○則負責順利昌公司之採購、訂料、收款及會
      計等事宜。彼二人明知順利昌公司之財務狀況於民國（下
      同）89年3 、4 月間已陷入困境，資金周轉不靈，並無付
      款能力，竟仍共同基於意圖為自己不法所有之概括犯意聯
      絡，連續於89年4 月間起至同年9 月間止，向原告詐購鋼
      板、鋁料等金屬材料，貨款為1,590,361 元，並簽發如附
      表1 所示金額之支票及本票以為支付。經原告屆期提示，
      均未能兌現，彼二人亦遲未能支付貨款，原告始知受騙，
      以上犯罪事實，業經板橋地檢署89年度偵字第21755 號、
      21989 號、22635 號、90年度偵字第1348號、91年度偵字
      第7783號起訴並經判決被告乙○○有期徒刑1 年2 月有罪
      確定在案（被告丙○○通緝），有本院91年度訴字第1252
      號、臺灣高等法院93年度上訴字第170 號刑事判決可按，
      足見被告等人所涉詐欺罪共同正犯之犯行，實甚明確。
 （2）復按「因故意或過失，不法侵害他人之權利者，負損害賠
      償責任。」、「數人共同不法侵害他人之權利者，連帶負
      損害賠償責任。不能知其中孰為加害人者，亦同。造意人
      及幫助人，視為共同行為人。」民法第184 條第1 項前段
      、第185 條分別定有明文。被告二人共同詐欺犯行，已如
      前述，爰依據侵權行為之法律關係，請求被告連帶給付如
      訴之聲明。
 （3）聲明：被告應連帶給付原告1,590,361 元，並自起訴狀繕
      本送達翌日起至清償日止，按年息百分之五計算之利息，
      願供擔保請准宣告假執行
二、被告乙○○抗辯：
    被告未於最後言詞辯論期日到場，據之前到庭陳述：
 （1）支票跳票金額確實為1,590,361 元，惟該筆貨款係順利昌
      公司與原告之間之債務，與被告無關。
 （2）聲明：原告之訴駁回。
三、被告丙○○方面：
    被告丙○○未於言詞辯論期日到場，亦未提出書狀作何聲明
    或陳述。
四、得心證之理由：
 （1）被告乙○○、丙○○有無侵權行為之事實？
    上揭事實，業據原告於偵查中、刑事庭及台灣高等法院院
      審理時指訴綦詳，並有如附表1 所示之支票及退票理由單
      影本、原告公司出貨單影本19紙可資佐證。
    由被告乙○○與配偶丙○○所經營之順利昌公司，在華南
      商業銀行泰山分行所開立之支票存款戶，於89年6 月16日
      即已遭列為拒絕往來戶；在彰化商業銀行新莊分行所開立
      之支票存款戶，自89年5 月中旬起，亦有總金額高達
      1,918,829 元之15紙支票因存款不足遭退票，該帳戶並自
      89年6 月下旬起亦經列為拒絕往來戶；在花蓮區中小企業
      銀行新莊分行所開立之支票存款帳戶，自89年5 月16日起
      即有多筆存款不足大額退票之情形，亦有華南商業銀行泰
      山分行90年1 月17日（90）華泰字第8 號函及所附之存款
      往來明細表一份、彰化商業銀行新莊分行90年5 月4 日彰
      莊字第0774號函及所附之支存交易明細表、退補資料明細
      表各1 份，以及財團法人金融聯合徵信中心順利昌公司綜
      合信用報告1 份等資料附卷足稽。另被告乙○○於89年7
      月24日始在中興商業銀行天母分行所開設之支票存款戶，
      旋於89年9 月29日被列為拒絕往來戶，亦有中興商業銀行
      天母分行90年5 月10日(90)興天存字第66號函及所附之存
      款往來對帳單及退補明細表各一份、財團法人金融聯合徵
      信中心乙○○綜合信用報告一份等資料在卷可參；被告乙
      ○○於偵查中復自承順利昌公司於89年3 、4 月間，因購
      置價值共2 百餘萬元之4 台氣壓沖床機器，即有經濟狀況
      不佳之情形（89年度偵字第22635 號偵查卷第33頁），被
      告乙○○與丙○○均明知順利昌公司財務狀況不佳，竟未
      考慮支付能力，仍於前開時間，向原告連續多次訂購大批
      貨物，並表示其等之付款能力絕不致受到順利昌公司或被
      告乙○○遭退票之影響，將依約付款，致原告誤信，而如
      數交付貨物，嗣於所收執如附表一所示之多紙支票及本票
      屆期，經提示，均遭退票，被告乙○○與配偶黃飛燕仍遲
      未能清償貨款，顯有意圖為自己不法所有而共同詐欺前開
      告訴人貨物之不確定故意甚明。被告二人共同侵權行為之
      事實甚明，被告前開所辯，不足採信，並經板橋地檢署89
      年度偵字第21755 號、21989 號、22635 號、90年度偵字
      第1348號、91年度偵字第7783號起訴並經判決被告乙○○
      有期徒刑1 年2 月有罪確定在案（被告丙○○通緝），有
      本院91年度訴字第1252號、臺灣高等法院93年度上訴字第
      170 號刑事判決可按，足見被告等人所涉詐欺罪共同正犯
      之犯行，實甚明確。
    復按因故意或過失，不法侵害他人之權利者，負損害賠償
      責任。數人共同不法侵害他人之權利者，連帶負損害賠償
      責任。民法第184 條第1 項前段、第185 條前段分別定有
      明文。綜上所述，被告乙○○、丙○○依據前開規定，自
      應負連帶損害賠償責任。
 （2）損害賠償金額之計算：
      原告主張本件受詐欺之貨款金額為1,590,361 元，為被告
      乙○○所不爭執，被告丙○○經合法通知，並未到庭爭執
      ，堪信原告前開主張為真實，從而，原告依據侵權行為之
      法律關係，請求被告應連帶給付1,590,361 元及自起訴狀
      繕本送達翌日即93年10月17日起至清償日止，按年息百分
      之五計算之利息，為有理由，應予准許。
五、因本案事證已臻明確，兩造其餘主張爭點、陳述及所提之證
    據，均毋庸再予審酌，附此敘明。
六、結論：原告之訴為有理由，依民事訴訟法第385 條第1 項前
    段、第85條第2 項、第390 條第2 項，判決如主文。
中　　華　　民　　國　　94　　年　　1 　　月　　31　　日
                  台灣板橋地方法院民事第三庭
                        法  官  徐玉玲
上開正本係照原本作成
如對本判決上訴，須於判決送達後廿日內向本院提出上訴狀
中　　華　　民　　國　　94　　年　　1 　　月　　31　　日
                        書記官  朱家惠
┌──────┬────────┬──────┬───┐
│            │                │            │      │
│支票發票面額│      發票人    │  付款人    │發票日│
├──────┼────────┼──────┼───┤
│  557,800   │     順利昌公司 │  華南商業  │  89年│
│            │                │  銀行泰山  │  8月 │
│            │                │  分行      │  26日│
├──────┼────────┼──────┼───┤
│            │                │            │      │
│  176,497   │     順利昌公司 │  華南商業  │  89年│
│            │                │  銀行泰山  │  8月 │
│            │                │  分行      │  26日│
├──────┼────────┼──────┼───┤
│            │                │            │      │
│  350,500   │     乙○○     │  中興商業  │  89年│
│            │                │  銀行天母  │  9月 │
│            │                │  分行      │  26日│
├──────┼────────┼──────┼───┤
│            │                │            │      │
│  259,300   │     乙○○     │  中興商業  │  89年│
│            │                │  銀行天母  │  10月│
│            │                │  分行      │  26日│
│            │                │            │      │
└──────┴────────┴──────┴───┘
